【裁判字號】    97,上易,607
【裁判日期】    980115
【裁判案由】    贓物
【裁判全文】
臺灣高等法院高雄分院刑事判決         97年度上易字第607號
上  訴  人
即  被  告  乙○○
選任辯護人  單文程律師
上列上訴人因贓物案件，不服臺灣高雄地方法院97年度訴字第75
2 號中華民國97年5 月22日第一審判決（起訴案號：臺灣高雄地
方法院檢察署96年度偵字第24543 、31116 號），提起上訴，本
院判決如下：
     主  文
原判決關於乙○○部分撤銷。
乙○○故買贓物，貳罪，各處有期徒刑月，如易科罰金，均以
新臺幣壹仟元折算壹日。應執行有期徒刑肆月，如易科罰金，以
新臺幣壹仟元折算壹日。
    事  實
一、緣已判決確定之江明俊於民國95年10月26日起，任職信速通
    運有限公司（下稱信速公司），擔任司機一職，負責駕駛牌
    照號碼820-GH號營業用大貨車，擔任貨物運送之工作。其於
    96年7 月6 日某時，在高雄縣大社鄉○○路○ 段16號前，竊
    取信速公司車牌號碼7K-183號貨車車內之IC車隊卡1 張得手
    後，因其前向乙○○借款，積欠約新臺幣（下同）14,000之
    債務，遂於同日晚上11時29分許，告知乙○○駕車載其至高
    雄縣仁武鄉○○路282 號中油公司所屬之加油站，欲以油品
    抵償其債務。乙○○應允，即駕車搭載江明俊並攜帶200 公
    升裝之塑膠油桶數個到場，請該加油站員工歐陽呈易將460
    公升（市價為11,730元）之超級柴油，加入上開塑膠油桶內
    。江明俊即出示上開竊得之車隊卡，偽造信速公司員工「甲
    ○○」之署押，表示其為「甲○○」本人，並將該等具私文
    書性質之簽單持交歐陽呈易以行使，致歐陽呈易陷於錯誤，
    同意江明俊、乙○○2 人載走油品後，乙○○已明知江明俊
    使用之車隊卡非其所有，又欠債缺錢，該油品係江明俊詐欺
    取得之贓物，仍基於故買贓物之犯意，為使債權獲償，同意
    向江明俊購買該油品以抵債。再於96年7 月8 日某時許，在
    高雄縣大社鄉○○路○ 段16號前，江明俊見信速公司車牌號
    碼號RX-807號貨車停放於路旁，復竊取車內之IC車隊卡1 張
    得手。復因前向乙○○借款，尚未全數償還，遂又意圖為自
    己不法之所有，基於詐欺取財之犯意，於同日晚上11時14分
    許，再告知乙○○駕車載其至上開同一加油站，欲以油品抵
    償所剩債務。乙○○應允後，仍駕車搭載江明俊並攜帶200
    公升裝之塑膠油桶數個到場，請加油站員工歐陽呈易將448.
    09公升（市價為11,426元）之超級柴油，加入上開塑膠油桶
    內。嗣江明俊即出示上開竊得之車隊卡，於該車隊卡加油簽
    單上，偽造信速公司員工「甲○○」之署押，表示其為「甲
    ○○」本人，並將該等具私文書性質之簽單持交歐陽呈易以
    行使。致歐陽呈易誤認江明俊為有權使用該車隊卡之人，陷
    於錯誤，同意江明俊、乙○○2 人載走油品。乙○○明知江
    明俊使用之車隊卡非其所有，又欠債缺錢，該油品係江明俊
    詐欺取得之贓物，仍再次基於故買贓物之犯意，為使債權獲
    償，同意向江明俊購買該油品以抵債所餘債務而收受之。嗣
    經信速公司發覺報警，而循線查獲上情。
二、案經信速公司訴由高雄縣政府警察局仁武分局報告臺灣高雄
    地方法院檢察署檢察官偵查起訴。
    理  由
一、按被告以外之人於審判外之陳述，雖不符刑事訴訟法第159
    條之1 至第159 條之4 之規定，而經當事人於審判程序同意
    作為證據，法院審酌該言詞陳述或書面陳述作成時之情況，
    認為適當者，亦得為證據，刑事訴訟法第159 條之5 第1 項
    定有明文。查本件關於下列所引傳聞證據，於本院調查證據
    時，檢察官及被告、辯護人均未於言詞辯論終結前聲明異議
    ，本院審酌證人之陳述，並非違法取得，與待證事項具關聯
    性，較無受到外力干擾及壓力，證明力亦非明顯過低等情，
    認以之作為證據為適當，依上開規定，均得為證據。
二、訊據上訴人即被告乙○○固不否認有於上開時、地駕車載江
    明俊前往加油一事，惟矢口否認有何收受、故買贓物犯行，
    辯稱：我不記得江明俊有積欠我債務，也沒有向他討過債，
    是江明俊以一趟車500 元之酬勞，請我到加油站幫他載運油
    品到其所指定之國道10號某處橋下，並告知我有人會來載運
    ，我載2 次共得到1,000 元酬勞，我不知道那些油品是贓物
    云云。
三、經查：
  (一)已判決確定之同案被告江明俊於96年7 月6 日夜間11時29分
    許、11時39分許、同年月8 日夜間11時14分許，先後持竊得
    之信速公司所屬牌照號碼7K-183號及RX-807號2 部車輛之加
    油卡，分別至中油公司所屬之仁武加油站加油，而取得200
    公升、260 公升及448.09公升之超級柴油，係屬詐欺取得之
    財物等情，前已敘明，是該等油品係因財產上犯罪所取得之
    財物，而屬贓物無誤。又江明俊所詐得之上開油品，係加入
    被告乙○○所駕駛牌照號碼IT-4598 號所載運之2 個容量約
    200 公升之油桶內，加完油後就離開等情，業據證人江明俊
    、證人即加油站員工歐陽呈易於檢察官偵查中證述明確，核
    與被告乙○○所供相符，被告乙○○駕車將上開油品運離等
    情，堪信屬實。
  (二)被告乙○○固辯稱不知該油品為贓物，與證人江明俊於偵審
    中表示被告乙○○不知其情，所述似有相合。惟關於被告乙
    ○○載油原因及過程，證人江明俊證稱：「96年7 月份起，
    我陸續向被告乙○○借款，共借了14,000元，雖然他沒有向
    我催討債務，但我覺得沒有還錢不好意思，所以我偷了IC車
    隊卡後，就告訴乙○○說我可以用油抵債，被告乙○○就開
    車載我去加油站加油」等語（見原審法院卷第73、74頁），
    此與被告乙○○供陳係受江明俊委託以每車次500 元之代價
    載運油品之情不符。按載運貨物，必須卸貨點收，且除有特
    殊必要，送貨一般皆在上班時間為之，此為社會一般常情。
    依被告乙○○到庭所供，被告江明俊委其加油後，將油品載
    運至國道10號橋下卸貨，並無人在場點收，並稱被告江明俊
    告知會有人到場取油等語。其於深夜時分，受託載貨，加油
    並使用塑膠桶裝，運送地則為高速公路陸橋底下，四下無人
    ，卸貨後隨即離去，無論載運時間、載送貨品、載送方式及
    送達地點，顯均於常情有違。參以該油品係以每桶200 公升
    之塑膠油桶裝運，此為被告乙○○自陳無誤，其體積、重量
    均有可觀，則縱證人江明俊確係有意販賣或交付他人，該他
    人亦必駕駛貨車前來，始得接運。果若如是，因該加油地點
    係中油公司所屬之仁武加油站，與國道10號相距非遠，證人
    江明俊自可直接委請該他人直接前往加油載運即可，當無另
    行支付運費委請被告乙○○轉運之理。何況證人江明俊自承
    其有侵占、詐欺犯行，可見經濟狀況不佳，需款孔急，尤無
    於犯罪同時，另支付運費與被告乙○○之可能。再查證人江
    明俊於檢察官偵查中證述其盜刷加油卡販賣柴油之方式為：
    「我開的車的油桶是400 公升，容量比較大，有2 顆油桶，
    比一般車輛多1 個油桶，‧‧‧‧，要跟我買油的人準備油
    桶，約我在路邊抽我車上的油‧‧‧‧」（見96年度他字第
    6401號偵查卷第46頁）等語，則證人江明俊如需盜刷油品，
    因其車油箱之容量為400 公升，以其所駕駛之車輛前往裝油
    再販賣他人即可，又何需另行花錢雇請被告代為載運之理？
    準此，證人江明俊指稱係為償還被告乙○○之債務，故以油
    代償等語，自屬可信，被告乙○○辯稱係單純受託運油云云
    ，尚不足取。
  (三)至證人江明俊雖證稱被告乙○○並不知悉該油品係詐取得來
    。惟依證人歐陽呈易於偵查中結證：「當時另一個司機也是
    跟拿油卡的人一起看加油的情形，我跟他們說，油卡跟加油
    車號不符，我請他們作人工簽單，他們兩人都有聽到」等語
    ，可見被告乙○○已經知悉江明俊非以正確之油卡加油。又
    證人江明俊既明確告知被告乙○○該油品係為抵償債務，顯
    見江明俊經濟匱乏，毫無資力，始會以此方式還款。再者，
    江明俊既陳稱只積欠被告乙○○14,000元債務，惟觀之警卷
    第45頁所附上開偽造「甲○○」署名之加油簽單顯示，證人
    江明俊先後2 度所加取之超級柴油各為11,730元及11,426元
    ，顯逾證人江明俊所稱分2 次各抵償7,000 元之金額，足見
    被告乙○○係以較低廉之價格取得上開超級柴油，而上開超
    級柴油既係在中油公司所屬之加油站直接加油取得，該油品
    品質並無問題，乃竟能夠僅以7,000 元、7,000 元之金額，
    而取得公定價格11,730元及11,426元之超級柴油，顯然已經
    明知上開超級柴油係證人江明俊所盜刷所得而仍予以買受無
    疑。
  (四)被告乙○○又辯稱被告於96年7 月份共加油11次，總計2547
    .11 公升，有統一發票可證，已足供被告使用，不需再向江
    明俊取得上開油品使用云云，惟估不論被告所稱其加一公升
    超級柴油可跑3 公里，已與告訴代理人蔡旭原所稱「一般正
    常的里程數是每公升行駛1.67107 公里」不符（按蔡旭原此
    部分之供述係彈劾證據，僅供彈劾之用），且縱使被告乙○
    ○不需上開超級柴油，仍可提供他人使用，不能僅以被告乙
    ○○不需多餘之超級柴油，遽為被告乙○○並未購買上開超
    級柴油之有利認定。又本件就被告乙○○送測謊鑑定結果，
    未能獲致有效生理反應圖譜，無法據以研判被告有無說謊，
    有法務部調查局第六處南部通訊中心97年12月17日調科南字
    第09700510960 號書函附於本院卷可參，亦無從為被告有利
    或不利之認定；另證人江明俊於檢察官偵查中證稱：「我欠
    乙○○1 萬4 千元」，繼於原審審理中證稱：「我96年7 月
    份借的，第1 次借款1000元，大約總共借了3 次，後來又借
    30 00 元，都是陸陸續續借款」云云，其所證確有向被告乙
    ○○總共借款1 萬4 千元，2 者不相衝突，而證人江明俊所
    述係96年7 月份借款一節，應係指大約之時間，並非確定，
    不能因此即認證人江明俊之證言與常情不符而不足採信，均
    併予說明。
  (五)綜上所述，本件事證明確，被告乙○○辯稱不知該油品係贓
    物云云，顯係卸責之詞，不足採信，犯行堪以認定。
四、核被告乙○○前後2 次購買超級柴油以抵充債務，所為均係
    犯刑法第349 條第2 項之故買贓物罪。公訴人於起訴書亦載
    明被告乙○○係向江明俊購買超級柴油，卻又認被告係犯刑
    法第349 條第1 項之收受贓物罪，尚有未合，爰變更起訴所
    引應適用之法條。被告乙○○先後2 次犯行，犯意各別，行
    為互殊，應予分論併罰。
五、原審就被告乙○○據以論罪科刑，固非無見。惟被告乙○○
    前後2 次犯行均係犯故買贓物罪，原判決認係犯收受贓物罪
    ，自有未當，被告上訴意旨，仍執前詞，否認犯罪，指摘原
    判決不當，雖無理由，但原判決既有可議之處，自仍應由本
    院將原判決關於被告乙○○部分撤銷改判。爰審酌被告乙○
    ○故買贓物，助長犯罪誘因，犯罪後未即時悔過，所為應受
    相當程度之刑事非難；惟另考量被告乙○○無不良前科，此
    有卷附臺灣高等法院被告前案紀錄表可查，素行尚可，其收
    贓抵債，實質獲利非鉅，以及其犯罪動機、目的、使用手段
    暨所生危害等一切情狀，量處如主文第2 項所示之刑。併衡
    酌被告乙○○無犯罪前科，犯情非重，就所犯2 罪，各諭知
    如主文所示易科罰金之折算標準，並合併定其應執行之刑及
    易科罰金之折算標準。
六、同案被告江明俊已經原審判決確定。
據上論結，應依刑事訴訟法第369 條第1 項前段、第364 條、第
299 條第1 項前段、第300 條，刑法第第349 條第2 項、第41條
第1 項前段、第2 項、第51條第5 款、刑法施行法第1 條之1 ，
判決如主文。
本案經檢察官孫小玲到庭執行職務。
中    華    民    國    98    年    1     月    15    日
                  刑事第五庭    審判長法  官  曾永宗
                                      法  官  王伯文
                                      法  官  任森銓
以上正本證明與原本無異。
本判決不得上訴。
中    華    民    國    98    年    1     月    15    日
                                      書記官  廖素珍
附錄本判決論罪科刑法條：
刑法第349條
收受贓物者，處 3 年以下有期徒刑、拘役或 5 百元以下罰金。
搬運、寄藏、故買贓物或為牙保者，處5 年以下有期徒刑、拘役
或科或併科1 千元以下罰金。
因贓物變得之財物，以贓物論。


司法院資訊處製作；財團法人民間司法改革基金會備份。
